【裁判字號】    94,簡,435
【裁判日期】    950530
【裁判案由】    遺產稅
【裁判全文】
臺北高等行政法院裁定
                                     94年度簡字第435號
原      告  乙○○
            丙○○
兼  共  同
訴訟代理人  甲○○
被      告  財政部臺灣省北區國稅局
代  表  人  許虞哲（局長）住同上
訴訟代理人  己○○
            戊○○
            丁○○
上列當事人間因遺產稅事件，原告不服財政部中華民國94年4月1
5日台財訴字第09300376100號（案號：第00000000號）訴願決定
，提起行政訴訟。本院判決如下：
    主  文
原告之訴駁回。
訴訟費用由原告負擔。
    理  由
一、按訴訟標的為確定判決或和解之效力所及者，行政法院應以
    裁定駁回之，為行政訴訟法第107 條第1 項第9 款所明定。
    次按課予義務之訴，其訴訟標的乃指原告對行政機關不為行
    政處分或拒絕之行政處分違法並損害其權利之主張（見吳庚
    著行政爭訟法，修訂三版，第69頁）。
二、查原告等之母吳劉阿錦遺產稅案，原經臺北縣稅捐稽徵處核
    定應納稅額新臺幣（下同）584,978 元，繼承人之一即原告
    乙○○不服主張原核定臺北市○○段○ ○段139 號土地價值
    不符及被繼承人死亡前債務（向臺灣銀行借款3,420,000 元
    及沈其晃借款2,253,000 元）已大於遺產而無繼承額，不應
    繳納，申請復查，經臺北縣稅捐稽徵處於民國（下同）80年
    6 月24日以北縣稅法第56265 號復查決定駁回，而未准變更
    。原告乙○○復於81年1 月16日申請增列繼承人並主張扣除
    未償債務，經臺北縣稅捐稽徵處函復略以：未償債務部分已
    為復查決定，如有不服應依行政救濟程序辦理，另准予增列
    繼承人，更正後稅額為165,492 元，限繳日期延至81年10月
    15日。嗣該稅款於81年10月14日繳清，全案因未於繳納期間
    屆滿翌日起30日內提起行政救濟而告確定。惟原告乙○○又
    分別於84年7 月28日、同年9 月29日、10月11日就申請退還
    臺灣銀行代繳之遺產稅，向被告所轄新莊稽徵所申請更正退
    稅，該所遂於84年9 月23日以北區國稅新莊審第8400072253
    號函及84年10月16日以北區國稅新莊審第8400072953號函否
    准所請。84年11月9 日另一繼承人原告甲○○主張對臺北縣
    稅捐稽徵處80年6 月24日北縣稅法第56265 號復查決定內容
    毫不知情，致未能依法提起訴願，遂以原告甲○○名義提起
    第2 次行政救濟，同年12月7 日就同一事件，向被告所轄新
    莊稽徵所申請更正，案經復查、訴願、再訴願程序，均以復
    查逾期未合程序為由予以駁回，後訴經改制前行政法院以85
    年12月10日85年度裁字第1884號裁定駁回確定在案。原告等
    仍未甘服，復於89年7 月27日檢附臺灣臺北地方法院83年度
    訴字第493 號民事判決、85年度訴字第2235號民事判決、臺
    灣高等法院83年上字第729 號民事判決、最高法院83年度台
    上字第3261號民事裁定，就同一事由申請更正，經被告所轄
    新莊稽徵所以89年8 月9 日北區國稅新莊資第8900079658號
    函復原告等，因原告等未於繳納之日起5 年內申請退還，依
    稅捐稽徵法第28條規定，不得再行申請。原告等不服，訴經
    本院90年度訴字第4225號判決、最高行政法院92年度判字第
    1135號裁定駁回確定在案。原告等旋於93年4 月20日，以84
    年12月7 日申請更正書未獲處理為由再次申請退回遺產稅，
    經被告所轄新莊稽徵所於93年5 月20日北區國稅新莊一字第
    0930015437號函復略以：「台端來函申請更正被繼承人吳劉
    阿錦遺產稅，主張扣除其生前債務乙案，系爭84年12月7日
    申請書未獲處理乙節，業訴經臺北高等行政法院90年度訴字
    第4225號判決及最高行政法院92年度判字第1135號判決確定
    在案」，原告不服，提起訴願，遭訴願機關以係屬同一訴願
    事件重行提起訴願為由，決定不受理。原告仍表不服，遂提
    起本件訴訟，請求撤銷訴願決定及原處分，並命被告退還原
    告遺產稅款165,492 元及利息17,094元。
三、本件原告起訴主張原告之一甲○○早於84年7 月28日申請書
    檢附之臺北地方法院民事執行處84年7 月12日81民執庚字第
    5168號分配表通知單記載：執行所得之金額共計5,280,000
    元再扣除執行費用291,377 元，實際所得金額為4,988,623
    元。惟81年10月14日遺產稅繳清證明書記載：土地核定價額
    6,415,290 元、房屋核定價額41,500元，共計6,456,790 元
    ，顯然被告核定之房地價額與實際之拍賣價額不同，相差1,
    468,167 元；又於同年12月7 日提出法院判決指出積欠台灣
    銀行債務者乃被繼承人劉阿錦，而非劉阿錦之夫吳成發，又
    所負債務共計3,518,932 元，應自遺產中扣除，故被告應退
    還已繳納之遺產稅。故原告之請求自無逾越稅捐稽徵法第28
    條所規定之期限。本件疑係被告遺失原告84年12月7 日申請
    更正書正本卷宗，而無法辦理退稅事宜云云。綜合原告訴狀
    之內容，原告乃依據稅捐稽徵法第28條規定，請求被告應將
    稅款加計利息退還原告，核屬行政訴訟法第5 條第2 項之課
    予義務之訴。
四、惟查，關於同一請求，前經原告於89年7 月27日檢附臺灣臺
    北地方法院83年度訴字第493 號民事判決等事證向被告提出
    更正退稅之申請，經被告所轄新莊稽徵所以89年8 月9 日北
    區國稅新莊資字第8900079658號函復原告，以原告等未於繳
    納之日起5 年內申請退還，依稅捐稽徵法第28條規定，不得
    再行申請為由，予以否准。原告等不服，循序提起行政訴訟
    ，經本院90年度訴字第4225號判決駁回，於理由中認定「查
    本件系爭遺產稅一六五、四九二元（一三七、九九三元＋二
    七、四九九元），原告於八十一年十月十四日繳納，有遺產
    稅繳清證明書附卷可稽，雖原告對於核定之遺產稅額不服，
    但未於法定三十日復查期間申請復查而告確定，此亦為原告
    所不爭，則其於八十九年七月二十七日檢附法院民事判決及
    民事執行處分配表請求依稅捐稽徵法第二十八條規定，退還
    溢繳遺產稅及利息，顯已逾五年之申請退還期限，被告所屬
    新莊稽徵所予以否准，揆諸首揭規定，自無不合。三至於原
    告訴稱其曾於繳納稅款後五年內之八十四年十二月七日向被
    告之新莊稽徵所申請更正稅額並退還溢繳遺產稅額，未獲處
    理乙節，查據被告訴訟代理人於言詞辯論期日辯稱：原告上
    開申請書，係併在原告八十四年十一月九日復查申請書，因
    復查逾期而以八十五年一月二十五日北區國稅法字第八五○
    ○一八三三號復查決定書駁回，非未處理，經記明筆錄在卷
    可稽，原告對此未為爭執，此部分所訴，顯有誤會」，嗣經
    原告上訴後，亦經最高行政法院92年度判字第1135號裁定駁
    回確定在案，此有各該判決書附於原處分卷足憑。足徵原告
    就被告否准其依稅捐稽徵法第28條請求退稅之處分侵害其權
    利之主張，已經前案判決確定，原告復行提起本件訴訟，請
    求就同一訴訟標的予以審判，自應為前案判決效力所及，揆
    諸首揭規定暨說明，本件原告之訴於法自有未合。至於原告
    另主張前案筆錄記載「原告對此未為爭執」，顯有誤寫云云
    ，此乃屬有無再審事由之爭議，尚非本件所得審酌，併予敘
    明。
五、依行政訴訟法第107 條第1 項第9 款、第104 條、民事訴訟
    法第95條、第78條，裁定如主文。
中    華    民    國    95    年    5     月    30    日
                                第七庭法  官  李  玉  卿
上為正本係照原本作成。
本件以訴訟事件所涉及之法律見解具有原則性者為限，始得於本
裁定送達後10日內向本院提出抗告狀（須按他造人數附繕本），
並經最高行政法院許可後方得抗告。
中    華    民    國    95    年    5     月    30    日
                                      書記官  楊  怡  芳


司法院資訊處製作；財團法人民間司法改革基金會備份。
